【裁判字號】    98,簡上,97
【裁判日期】    990113
【裁判案由】    損害賠償
【裁判全文】
臺灣彰化地方法院民事判決  98年度簡上字第97號
上  訴  人  丙○○
被上訴人    喜能工程有限公司
法定代理人  甲○○
訴訟代理人  乙○○
上列當事人間請求損害賠償事件，上訴人對於中華民國98年6月
22日本院彰化簡易庭第一審判決(98年度彰簡字第140號)提起上
訴，本院於民國98年12月30日言詞辯論終結，判決如下：
    主  文
原判決命上訴人給付被上訴人超過新台幣壹拾捌萬仟捌佰玖拾
壹元及自民國97年11月26日起至清償日止，按週年利率百分之五
計算之利息，並該部分假執行之宣告暨訴訟費用之裁判（除確定
部分）均廢棄。
上開廢棄部分，被上訴人在第一審之訴駁回。
第一審（除確定部分外）及第二審訴訟費用由上訴人負擔百分之
七十八，餘由被上訴人負擔。
    事實及理由
一、被上訴人於原審起訴主張：上訴人受雇擔任被上訴人公司員
    工，於民國（下同）96年7月26日上午7時30分許，駕駛被上
    訴人公司所有之車牌號碼055-SE加吊桿之自用大貨車（下稱
    系爭車輛），行經雲林縣豐安路、後安路路口附近，應注意
    、能注意，而疏未注意車前狀況，過失追撞前方他車，造成
    系爭車輛毀損。被上訴人於原審主張受有一天以新台幣（下
    同）7千元計算共計23天因送修而不能營業之損失16萬1千元
    外，另支出修理費用14萬3,900元（其中工資、板金及烤漆
    部分共計7萬9,800元，零件損失6萬4,100元），並連同請求
    23 天送修期間人員閒置損失3萬8,333元，因此項損害肇因
    於上訴人過失所致，爰依侵權行為損害賠償法則，請求上訴
    人給付被上訴人34萬3,233元，及自支付命令繕本送達翌日
    起即民國97年11月26日起至清償日止，按週年利率百分之五
    計算之利息。經原審判決上訴人應給付被上訴人23萬5,710
    元自支付命令繕本送達翌日起即民國97年11月26日起至清償
    日止，按週年利率百分之五計算之利息，並駁回被上訴人其
    餘之訴，被上訴人對其敗訴部分不上訴而確定。對上訴人提
    起上訴部分答辯稱原判決准許被上訴人請求並無不當。又上
    訴人雖以被上訴人受有保險理賠置辯，然商業保險與本件給
    付非同一原因事實，其抗辯主張亦無理由，又營業損失記算
    方式經審判長闡明後同意以扣除營運成本後之營收凈額計算
    營業損失，即以96年3 月至7 月系爭車輛營業日之平均收入
    淨額即每日4,247 元作為計算標準，車輛修理期間共計23
    日，營業損失共計9 萬7,681 元。連同原審判准之修理費8
    萬6,210 元，共計為18萬3,891 元，被上訴人認此係上訴人
    合理應給付之金額等語。並聲明求為判決(一)上訴駁回。(二)訴
    訟費用由上訴人負擔。
二、上訴人上訴意旨除引用原審陳述外，並補充陳述上訴人以司
    機為業，所領薪水僅足以養家糊口，且被上訴人亦應負擔部
    分損失，原審認定營業損失每日6,500元並不合理，對審判
    長闡明之營業金額無意見，但實無力負擔等語。原審判決上
    訴人應給付被上訴人23萬5,710元自支付命令繕本送達翌日
    起即民國97年11月26日起至清償日止，按週年利率百分之五
    計算之利息，並駁回被上訴人其餘之訴，上訴人對原判決對
    上訴人不利部分提起上訴，並聲明求為判決：(一)原判決關於
    不利上訴人部分廢棄。(二)上廢棄部分，被上訴人在第一審之
    訴駁回。(三)訴訟費用由上訴人負擔。
三、得心證之理由：
  (一)被上訴人主張上訴人於上開時地發生車禍，致被上訴人所有
    之系爭車輛受損之事實，業據其提出行車執照、存證信函、
    估價單、96年3 至7 月系爭車輛吊車收入明細表為證，而上
    訴人對此不爭執，僅以被上訴人另受有商業保險給付，本件
    損失應由雇主即被上訴人為部分負擔等語置辯，按保險制度
    ，旨在保護被保險人，非為減輕損害事故加害人之責任。保
    險給付請求權之發生，係以訂有支付保險責任之保險契約為
    基礎，與因侵權行為所生之損害請求權，並非出於同一原因
    。後者之損害賠償請求權，殊不因受領前者之保險給付而喪
    失，兩者除有保險法第53條關於代位行使之關係外，並不生
    損益相抵問題（見最高法院68臺上42號判例），是上訴人上
    開主張自不足採，被上訴人依民法第184 條第1 項前段規定
    因故意或過失，不法侵害他人之權利者，負損害賠償責任。
    並依民法第216 條損害賠償，除法律另有規定或契約另有訂
    定外，應以填補債權人所受損害及所失利益為限。依通常情
    形，或依已定之計劃、設備或其他特別情事，可得預期之利
    益，視為所失利益等規定，自可向上訴人為損害賠償之請求
    。被上訴人請求系爭車輛汽車修理費經原審依據被上訴人所
    提修理單據核算零件折舊費後認定為8 萬6,210 元（板金及
    烤漆部分7 萬9,800 元，零件折舊後6,410 元）並無違誤，
    另系爭車輛之修理期間之營業損失以被上訴人所提之系爭車
    輛96年3 月至7 月營業日之平均收入淨額即每日4,247 元作
    為計算標準，系爭車輛共修理23日，營業損失共計為9 萬
    7,681 元（4,247 元×23日＝97,681元）（言詞辯論筆錄誤
    載為97,690元）。兩項共計為18萬3,891 元（86,210元＋
    97,681元＝183,891 元）（言詞辯論筆錄誤載為183,900 元
    ），是被上訴人依據侵權行為損害賠償法則得請求上訴人給
    付上開金額及自支付命令繕本送達翌日即民國97年11月26日
    起至清償日止，按週年利率百分之五計算之利息自屬有據。
  (二)從而，被上訴人得請求上訴人給付之賠償金額在18萬3,891
    元，及自支付命令繕本送達翌日即民國97年11月26日起至清
    償日止，按週年利率百分之五計算之利息範圍內，核屬正當
    ，逾此部部分之請求，則屬無據，應予駁回。原審就上開不
    應准許之5 萬1,819 元賠償金額，及其遲延利息部分，為上
    訴人敗訴之判決，自有未洽，上訴人上訴意旨就此部分指摘
    判決不當，求予廢棄該判決為有理由。至於上開應准許部分
    ，原審判決如被上訴人之請求，核無違誤，上訴人上訴意旨
    ，就此部分，仍執前詞，指摘原判決不當，求予廢棄，為無
    理由，應駁回此部分上訴。
  (三)本判決之基礎已臻明確，兩造其餘攻擊防禦方法，經審酌後
    於判決結果不生影響，無庸一一論述，併此敘明。
  (四)結論：本件上訴人之上訴一部為有理由，一部為無理由，並
    依民事訴訟法第436 條之1 第3 項，第450 條、第449 條第
    1 項前段、第第79條，判決如主文。
中    華    民    國    99    年    1     月    13    日
                民事第二庭      審判長法  官  邱月嬌
                                      法  官  施錫揮
                                      法  官  李言孫
以上正本係照原本作成。
本件不得上訴。
中    華    民    國    99    年    1     月    14    日
                                      書記官  詹國立

司法院資訊處製作；財團法人民間司法改革基金會備份。
